台灣新竹地方法院刑事判決　　　　　　　　　　　　　　九十年度易字第三七四號
　　公　訴　人　台灣新竹地方法院檢察署檢察官
　　被　　　告　丙○○
　　選任辯護人　盛枝芬律師
右列被告因侵占等案件，經檢察官提起公訴（八十九年度偵字第七０三五號），本院
判決如左：
    主  文
丙○○連續竊盜，處有期徒刑伍月，如易科罰金，以佰元折算壹日，緩刑年。
    事  實
一、丙○○於民國八十九年七月間任職甲○○○股份有限公司新竹分公司（下稱立保
    公司），負責提款機作業勤務，竟基於意圖為自己不法所有之概括犯意，於附表
    所示之時間、地點，竊取提款機所用之鈔匣內或提款機內如附表所示之現金得手
    ，嗣經甲○○○股份有限公司於八十九年九月二十五日清點時發覺短少而報警查
    獲。
二、案經新竹市警察局第二分局報告台灣新竹地方法院檢察署檢察官偵查起訴。
    理  由
一、前揭事實，業據被告丙○○於警訊時、偵查中以及本院審理時坦承不諱，經核與
    甲○○○股份有限公司經理乙○○指述之情節，以及證人戊○○證述之情節相符
    ，此外，並有於台灣積體電路股份有限公司、宏碁科技股份有限公司、聯電科技
    股份有限公司錄影機拍攝畫面之照片（偵卷第二十頁）在卷可稽，是本件事證已
    臻明確，被告犯行堪予認定。
二、次按行為後法律有變更者，適用裁判時之法律，但裁判前之法律有利於行為人者
    ，適用最有利於行為人之法律，刑法第二條第一項定有明文。查被告前開行為後
    ，刑法第四十一條業於九十年一月四日修正為「犯最重本刑為五年以下有期徒刑
    以下之刑之罪，而受六月以下有期徒刑或拘役之宣告，因身體、教育、職業、家
    庭之關係或其他正當事由，執行顯有困難者，得以一元以上三元以下折算一日，
    易科罰金。但確因不執行所宣告之刑，難收矯正之效或難以維持法秩序者，不在
    此限。」、「併合處罰之數罪，均有前項情形，其應執行之刑逾六月者，亦同。
    」，並於同年月十日公布施行，於同年月十二日生效，是被告行為後法律已有變
    更，而比較新舊法之規定，以變更後之新法對被告有利，則依刑法第二條第一項
    前段之規定，自應適用新法即裁判時之刑法第四十一條第一項前段之規定，合先
    敘明。
三、核被告所為，係犯刑法第三百二十條第一項之竊盜罪。被告先後四次竊盜行為，
    時間緊接，所犯之罪名及基本犯罪構成要件均相同，顯係基於概括犯意反覆為之
    ，為連續犯，應依刑法第五十六條之規定，以一罪論，並加重其刑。又被告於編
    號一、二、三之行為，係竊取之提款機所用之鈔匣內之現鈔，而該鈔匣有封緘裝
    置及以扣鎖鎖住無法開啟，而被告是以筷子插入機器控制孔內模擬鈔匣置入提款
    機之情形，而開啟鈔匣取得現金，因此，立保公司交付時被告僅有取得鈔匣之持
    有，若無以筷子插孔之行為，並未能持有其內之現金，是被告所為，應係竊盜行
    為（最高法院二十八年度上字第二五三五號判例參見），而公訴意旨認被告此行
    為係成立刑法第三百三十六條第二項之業務侵占罪，容有未洽，附此敘明。爰審
    酌被告素行良好未有犯罪紀錄、犯罪之手段、所得財物、犯後之態度以及業已賠
    償立保公司有支票影本在卷可稽等一切情狀，量處如主文所示之刑，諭知易科罰
    金之折算標準。末查：被告前未曾受有期徒刑以上刑之宣告等情，此有台灣高等
    法院被告全國前案紀錄表以及台灣新竹地方法院檢察署刑案資料查註紀錄表各一
    份附卷可稽，且其已賠償立保公司達成和解，已如前述，犯後頗具悔悟，其因一
    時失慮，偶罹刑典，諒經此偵審科刑宣告之教訓，當已足資促使其有所警惕而無
    再犯之虞，本院因認前所宣告之刑，以暫不執行為適當，爰依刑法第七十四條第
    一款之規定，併予宣告緩刑，以啟自新。
四、公訴意旨另認：被告分別於八十九年七月二十二日以及於八十九年八月三十一日
    十八時三十分許，在新竹縣竹東鎮二重埔工業技術研究院內，以持提款機保全設
    定卡及金庫鑰匙，解除設定之方式，各竊取十萬元及六十萬元，因認被告此二行
    為亦涉有刑法第三百二十條第一項之竊盜罪嫌。按犯罪事實應依證據認定之，無
    證據不得推定其犯罪事實，刑事訴訟法第一百五十四條定有明文。而所謂認定犯
    罪事實之證據，係指足以認定被告確有犯罪行為之積極證據而言，該項證據自須
    適合於被告犯罪事實之認定，始得採為斷罪資料，又苟未能發現相當證據或證據
    不足以證明，自不能以推測或擬制之方法，以為裁判基礎，故被告否認犯罪事實
    所持之辯解，縱屬不能成立，仍非有積極之證據足以證明其犯罪行為，不能遽為
    有罪之認定，此觀諸最高法院二十九年上字第三一○五號、四十年台上字第八六
    號及三十年上字第一八三一號判例自明。公訴意旨認被告前揭行為亦涉有竊盜罪
    嫌，無非係以立保公司提供之提款機監視錄影帶，再立保公司與中國國際商業銀
    行簽訂之契約中，並不包括清潔，如需清潔亦由公司派勤，被告無須利用非勤務
    時間前往清理，而八月三十一日錄影帶有被迴帶過，非內部人員無法做到，公司
    內部人員看錄影帶後認為影像應該是被告等情，資為佐證。訊之被告則否認有該
    行為，辯稱：並未為此二次竊盜行為，係因與伊有為其他行為，故公司認係伊所
    為等語。經查：遭失竊之提款機紀錄中固有不正常之訊號出現，惟僅有註明時間
    在八十九年八月三十一日十八時八分三十二秒（該紀錄自十八時六分五十一秒起
    ，即陸續有動作訊號），但並未記明不正常訊息之情形，而證人即提款機廠商丁
    ○○亦到庭證稱：「當時有測試機台，測試結果機台沒有問題，訊號代表錯誤訊
    息，但沒有看到錯誤的訊息」、「（開啟提款機）機台本身會有紀錄，當天去看
    時，機台有無被開啟的紀錄我沒有確認」、「電源整個關掉後再開啟，會列印出
    不同的訊號，但是如果在印表機作動作就沒有辦法」等語（本院九十年十月二十
    四日訊問筆錄參見），是無從判斷該提款機是否於該時間失竊；其次，經本院勘
  驗錄影帶發現「錄影帶係從八十九年八月三十一日零時開始錄影，在零時十八分
    時畫面有中斷，之後即一時十六分許，至五時九分許，畫面均為黑色，僅有一個
    螢幕狀光源之方格，從五時九分許畫面即立刻跳至十八時三分許，畫面有光源，
    畫面跳動，無法辦識，之後錄影帶時間就接續，沒有中斷。」等情，有本院勘驗
    筆錄在卷可稽，又該錄影帶之畫面經本院資訊室以電腦列印結果，畫面中有一人
    關閉提款機機房之行為，該畫面顯示之時間則為八十九年八月三十一日十八時三
    分十二秒、三分三十二秒、三分四十秒，換言之，從十八時三分十二秒畫面中人
    關閉機房後，就無人再進入機房，而提款機則遲至十八時八分三十二秒始顯示不
    正常訊號，則此錯誤訊號產生之時，並無人在機房之內，從而無從認定於斯時有
    竊盜之行為，綜上所述，尚無積極切確之證據足資認定被告有該二次之竊盜行為
    ，既不能證明被告犯罪，本應為被告無罪判決之諭知，惟公訴意旨認此二行為與
    前揭有罪部分有連續犯之一罪之關係，爰不另為無罪之諭知，附此敘明。
五、據上論斷，應依刑事訴訟法第二百九十九條第一項前段，刑法第二條第一項前段
    、第五十六條、第三百二十條第一項、修正後第四十一條第一項前段、第七十四
    條第一款，罰金罰鍰提高標準條例第一條前段、第二條，判決如主文。
本案經檢察官吳金棟到庭執行職務。
中      華      民      國    九十一    年      一      月    三十一    日
                              台灣新竹地方法院刑事第二庭
                                  法      官    蘇  嘉  豐
右正本證明與原本無異。
如不服本判決，應於判決送達後十日內向本院提出上訴狀( 應附繕本 )。
                                  書  記  官    賴  寶  合
中      華      民      國    九十一    年      一      月    三十一    日
附錄本案論罪科刑所適用法條全文：
刑法第三百二十條第一項：
意圖為自己或第三人不法之所有，而竊取他人之動產者，為竊盜罪，處五年以下有期
徒刑、拘役或五百元以下罰金。
附表：
┌─┬───────┬────────┬──────────┬─────┐
│編│  時      間  │  地        點  │   犯  罪  行  為   │ 所得財物 │
│號│              │                │                    │（新台幣）│
├─┼───────┼────────┼──────────┼─────┤
│一│八十九年七月二│新竹科學園區台灣│趁同仁進行提款機現鈔│四十萬元。│
│  │十八日十時四十│積體電路股份有限│填補作業時，藉機離開│          │
│  │八分許        │公司            │返回運鈔車，以筷子插│          │
│  │              │                │入鈔匣開啟吐鈔口後竊│          │
│  │              │                │取鈔匣內現金。      │          │
├─┼───────┼────────┼──────────┼─────┤
│二│八十九年八月七│新竹科學園區宏碁│同右                │十萬元。  │
│  │日十四時四十一│科技股份有限公司│                    │          │
│  │分許          │                │                    │          │
├─┼───────┼────────┼──────────┼─────┤
│三│八十九年八月十│新竹科學園區聯電│同右                │十萬元。  │
│  │四日十四時許  │科技股份有限公司│                    │          │
├─┼───────┼────────┼──────────┼─────┤
│四│八十九年九月十│新竹市○○路一九│向同事謊稱要打掃提款│五十萬一千│
│  │二日二十時十九│八號新竹監獄前提│機內部，取得提款機保│元。      │
│  │分許          │款機            │全設定卡、大門鑰匙及│          │
│  │              │                │金庫鑰匙後，進入中國│          │
│  │              │                │國際商業銀行提款機後│          │
│  │              │                │方金庫竊取現金。    │          │
└─┴───────┴────────┴──────────┴─────┘
